【裁判字號】    97,易,921
【裁判日期】    980210
【裁判案由】    侵占
【裁判全文】
臺灣桃園地方法院刑事判決               97年度易字第921號
公  訴  人  臺灣桃園地方法院檢察署檢察官
被      告  甲○○
                      號
上列被告因侵占案件，經檢察官提起公訴（97年度偵緝字第409
號），本院判決如下：
    主  文
甲○○無罪。
    理  由
一、公訴意旨略以：被告甲○○原與告訴人乙○○係男女朋友，
    民國96年9 月30日凌晨1 時許，告訴人乙○○將其所有之現
    金新臺幣（下同）35萬元寄放在被告甲○○址設桃園縣大園
    鄉林村31鄰拔子林26之21號住處保險箱內，2 人言明於翌
    日取回，被告甲○○並簽立保管單1 紙交付告訴人乙○○。
    然被告甲○○竟意圖為自己不法之所有，將上揭持有之現金
    變易為所有而侵占入己，因認被告甲○○涉犯刑法第335 條
    第1 項侵占罪嫌。
二、按犯罪事實應依證據認定之，無證據不得認定犯罪事實，刑
    事訴訟法第154 條第2 項定有明文。此所謂認定犯罪事實之
    證據，無論其為直接或間接證據，均須達於通常一般人均不
    致有所懷疑，而得確信其為真實之程度，始得據為有罪之認
    定，若其關於被告是否犯罪之證明未能達此程度，而有合理
    性懷疑之存在，致使無法形成有罪之確信，根據「罪證有疑
    、利於被告」之證據法則，即不得遽為不利被告之認定（最
    高法院29年上字第3105號、40年臺上字第86號、76年臺上字
    第4968號判例參照）。再刑事訴訟法第161 條第1 項規定：
    檢察官就被告犯罪事實，應負舉證責任，並指出證明之方法
    。因此，檢察官對於起訴之犯罪事實，應負提出證據及說服
    之實質舉證責任。倘其所提出之證據，不足為被告有罪之積
    極證明，或其指出證明之方法，無從說服法院以形成被告有
    罪之心證，基於無罪推定之原則，自應為被告無罪判決之諭
    知，最高法院著有92年臺上字第128 號判例可資參照。
三、檢察官起訴被告涉犯前揭罪嫌，無非以告訴人指訴、保管單
    1 紙及內政部警政署刑事警察局97年6 月12日刑紋字第0970
    086164號鑑驗書1 份等件為其論據。惟訊據被告固坦承有於
    前開時、地受告訴人委託，於其住處保險箱內保管35萬元之
    事實，惟堅決否認有何侵占犯行，辯稱：伊並未侵占前開金
    錢，自始至終前開金錢均放置於保險箱內，並未動用等語。
四、經查，證人即告訴人乙○○於本院審理中證稱：「原本我們
    約定隔日（即96年10月1 日）就要還錢，但後來電話聯絡不
    上也不在家，而且被告的個性不穩定，我懷疑他把錢花了，
    所以我就馬上來法院告他。在我開第二次偵查庭後，被告用
    電話跟我聯絡上，我問他說他有沒有動那筆錢，他說根本就
    忘記那件事了，我限他3 天內馬上回來，他就在3 天內出現
    ，我們一起去他家打開保險箱，發現錢原封不動在那裡面。
    」等語，核與被告所辯其自始至終均未曾動用該筆金錢，而
    放置於家中保險箱內等語相符，堪信為真實。按刑法第305
    條之侵占罪以意圖為自己不法之所有而侵占自己持有他人之
    物為要件，而本件卷內所存之證據資料，均未能證實被告曾
    有將保險箱內之金錢款項易持有為所有後供己花用之行為，
    而本院復查無其他積極證據足認被告有檢察官所指之上述犯
    行，揆之首開說明，自應為無罪之諭知。
據上論斷，應依刑事訴訟法第301條第1項，判決如主文。
本案經檢察官柯博齡到庭執行職務。
中    華    民    國    98    年    2     月    10    日
                  刑事第五庭  審判長法  官  潘 政 宏
                                    法  官  江 春 瑩
                                    法  官  張 詠 晶
以上正本證明與原本無異。
如不服本判決應於收受本判決後10日內向本院提出上訴書狀，並
應敘述具體理由，如未敘述上訴理由者，應於上訴期間屆滿後20
日內補提理由書狀於本院（均須按他造當事人之人數附繕本）「
切勿逕送上級法院」。
                                    書記官  王 峻 宏
中    華    民    國    98    年    2     月    10    日


司法院資訊處製作；財團法人民間司法改革基金會備份。
